【裁判字號】    96,醫,6
【裁判日期】    990406
【裁判案由】    侵權行為損害賠償
【裁判全文】
臺灣臺北地方法院民事判決                 96年度醫字第6號
原      告  魏錦花
訴訟代理人  吳秉祐律師
被      告  國立臺灣大學醫學院附設醫院
法定代理人  陳明豐
被      告  杜永光
            陳元森
            黃博浩
共      同
訴訟代理人  李平義律師
上列當事人間請求侵權行為損害賠償事件，本院於民國99年3 月
10日言詞辯論終結，判決如下：
    主      文
原告之訴及假執行之聲請均駁回。
訴訟費用由原告負擔。
    事實及理由
壹、程序方面：
    被告國立臺灣大學醫學院附設醫院之法定代理人由林芳郁變
    更為陳明豐，有醫療機構開業執照影本在卷足憑，並據其聲
    明承受訴訟，核無不合，應予准許。
貳、實體方面：
一、原告主張：伊因左眼視力逐漸模糊，於民國95年4 月7 日至
    被告國立臺灣大學醫學院附設醫院（下稱臺大醫院）眼科就
    診，視力檢查結果右眼1.0 ，左眼0.05，同年4 月11日再至
    眼科視力檢查結果右眼1.0 ，左眼0.08，因懷疑為腦部病變
    造成視力惡化，於同年月17日轉診至神經內科，經腦部磁振
    造影顯示蝶鞍上部有一約3 ×3 ×2.5 公分腦膜瘤，於5 月
    23 日 至神經外科被告杜永光醫師門診，經其告知須立即以
    手術摘除腦膜瘤，伊於同年5 月24日住院，於6 月2 日由被
    告杜永光、陳元森及黃博浩醫師共同施行腦部開顱手術，詎
    術後視力檢查結果顯示，左眼視力進步為0.6 ，但右眼喪失
    視力。伊腦膜瘤位於腦內顱底蝶鞍上部，即位於腦內左右半
    球中間，根據文獻記載，切除靠近視神經的腦膜瘤恐將造成
    視力喪失，大多建議僅摘除部份瘤，再以立體定位放射手術
    ，以不傷害頭顱及周圍組織之光束線穿透方法去除剩餘腦膜
    瘤，降低對視神經之傷害，臺大醫院所屬上開三位醫師，非
    但未告知尚有別種替代手術供伊選擇，亦未告知系爭手術恐
    造成視力失明後遺症，僅略謂嗅覺恐遭破壞，顯未善盡告知
    義務而有疏失。又手術刀應由左側進入以保護僅剩完整之右
    眼視神經，手術全程應以視神經激發電位監測器監測視神經
    功能，惟據手術病歷顯示，手術進行期間於上午11時27分至
    36分並無監測紀錄，伊右眼失明恐因系爭手術傷及視神經所
    致。伊因此增加醫藥費支出、勞動能力減少、生活不便，並
    受有右眼永久失明所造成之精神上痛苦，被告等應負侵權行
    為損害賠償責任。爰請求增加醫藥費支出新臺幣（下同）5,
    220 元，右眼失明減少勞動能力比為61.52%，依伊於84年8
    月退休時每月尚有28,800元薪資，每個月減少勞動能力所得
    額係17,718元（計算式：28,800×0.6152，元以下四捨五入
    ），伊現年54歲距離法定退休年數尚有6 年又18日，依霍夫
    曼式計算法扣除中間利息，其損害賠償金額為1,113, 615元
    ，以及800 萬元非財產上損害賠償，以上共計9,118, 835元
    。臺大醫院為上開醫師僱用人，應與渠等負連帶賠償責任。
    依民法第184 條、第185 條、第188 條、第193 條第1 項及
    第195 條第1 項等規定，請求被告連帶賠償前開金額等語。
    並聲明：(一)被告應連帶給付原告9,118,835 元及自起訴狀繕
    本送達翌日起至清償日止，按週年利率5 ％計算利息。(二)原
    告願供擔保，請准予宣告假執行。
二、被告均以：原告所長腦膜瘤位於蝶鞍上部，最常引致症狀即
    為兩側視神經壓迫及視力不良，原告主訴左眼視力不良已有
    6 個月，經由腦部磁振造影檢查測得腦膜瘤為35.2×32.7×
    25 .8mm ，屬較大腫瘤且其視神經壓迫已明顯，故決定手術
    。立體定位放射手術是以精密之放射線經定位後對腦瘤作放
    射治療，無法直接切除腦瘤，僅能防止或抑制腦瘤之成長，
    長期而言仍須靠手術治療，經由前述腦部磁振造影檢查，腦
    膜瘤體積約15立方公分，緊貼住視神經，在有些磁振造影影
    像上，視神經因受推擠而其位置無法辨識，且視神經對放射
    線異常敏感，若腫瘤經放射消失則視神經亦遭破壞殆盡，且
    該腦膜瘤超過3 公分，若實施立體定位放射手術僅可使腫瘤
    萎縮不到50％，並非有效治療方式，縱使以手術切除部分，
    對殘餘腫瘤再施以立體定位，惟因原告腫瘤緊貼住視神經，
    仍無法完全排除右眼視神經功能受到放射線傷害之風險，自
    非較佳手術方式，渠等本於專業判斷所行治療方式，且已告
    知原告腫瘤嚴重壓迫神經及血管，隨時皆有生命危險，並無
    違反告知義務等情。因手術非常靠近兩側視神經，術後視力
    變化為手術風險之一，屬手術併發症，非被告醫師所能注意
    及預防，難謂係手術疏失所致，手術期間全程監測，僅於11
    時30分許因監測器短路臨時換用另一部，於此期間手術亦暫
    時停止，腦瘤拆除完畢後進行之骨頭、皮膚等縫合則不須視
    神經激發電位監測，手術開始、中斷後再開始及手術結束時
    ，監測器皆顯示視神經功能正常，被告醫師並無損傷其視神
    經，原告右眼失明應與被告醫療行為間不具因果關係，渠等
    不負損害賠償責任甚明等語資為抗辯。並聲明：(一)原告之訴
    及假執行之聲請均駁回。(二)願供擔保請准宣告免為假執行。
三、兩造不爭執事項：
(一)、原告因左眼視力模糊，於95年4 月7 日至臺大醫院眼科就診
    ，視力檢查結果右眼1.0 ，左眼0.05。同年4 月11日再至眼
    科門診就診，視力檢查結果右眼1.0 ，左眼0.08，嗣於4 月
    17日至神經內科門診，經腦部磁振造影顯示蝶鞍上部有一約
    3 ×2.8 ×2 公分腦膜瘤，此有臺大醫院眼科部特殊檢查單
    、視野檢查表及影醫核醫報告影本各一份在卷可稽。（見本
    院臺大醫院病歷卷第94、96頁；本院卷第75頁）
(二)、原告於95年5 月23日至神經外科醫師杜永光門診就醫，嗣於
    5 月24日住院，於6 月2 日由主治醫師杜永光，住院醫師陳
    元森、黃博浩輔助施行腦部開顱手術，經手術發現蝶鞍部平
    臺上有3 ×3 ×2.5 公分腦瘤，有手術記錄在卷可考。（見
    本院卷第76頁）
(三)、原告術後於95年6 月15日為視力檢查，結果左眼視力0.6 ，
    而右眼喪失視力，有視野檢查表1 紙在卷可查。（見本院臺
    大醫院病歷卷第26頁）
四、兩造爭點之要點：
(一)、被告醫師進行系爭手術是否有醫療疏失？
(二)、被告醫師是否違反告知義務？
(三)、原告請求被告連帶負侵權行為損害賠償，有無理由？
    茲就兩造爭點及本院得心證理由分述如下：
(一)、被告醫師進行系爭手術是否有醫療疏失？
    原告主張系爭腦膜瘤位於蝶鞍上部靠近視神經部位，且已壓
    迫左眼視神經導致視野模糊，手術刀自應由左側進入以保護
    僅剩完整之右眼視神經，並全程以激發電位監測器輔助為必
    要，惟被告醫師選擇由右側進入摘除腦瘤，於手術中11時27
    分至36分期間暫停監測，造成右視神經於手術中受損，與原
    告右眼失明有因果關係云云；惟查：
 1、關於手術刀進入方向：依行政院衛生署醫事審議委員會（下
    稱醫審會）第0000000 號鑑定報告意見第(二)點內容：「……
    病人腦膜瘤是長在腦內顱底之蝶鞍上部。此部位其實是位於
    腦內左右半球中間，所以是一個顱底腦中間之腫瘤。此腫瘤
    部位由左、右側開顱都可進入，但多數神經外科醫師較習慣
    採由右側進入。其原因是右側腦在功能上相較於左側腦為『
    非優勢腦』，故由右側進入較可避免言語功能之傷害等問題
    ；且醫師由右手操作器械，由右邊進入較為順手。此病人之
    手術，醫師採由右側進入，是依其慣例判斷，不能認有疏失
    。此病人手術若由左側部位進入，亦不能排除損害右側視神
    經之風險。」等語（見本院卷第185-186 頁），可知被告醫
    師以右側進入方式摘除腦瘤，與醫療常規並無違誤，亦難謂
    因此即造成右眼失明之疏失。
 2、關於暫停激發電位監測器：神經衝動的傳遞係因細胞膜內外
    離子（主要為鈉、鉀、鈣）濃度差引發電位改變，當細胞膜
    上一種電位敏感通道開啟，即會產生一連串去極化反應，造
    成類似電流的現象（即離子的電荷流動）；而神經激發電位
    儀主要的功用，是藉由刺激週邊的感覺神經，使得被激發的
    電位可以經由脊髓而傳到大腦感覺皮質。因此對於脊椎手術
    靠近脊髓神經，或是進行腦手術時，腫瘤或病灶位置接近腦
    幹附近時都可以進行功能上的監測，以避免手術傷害到重要
    的神經組織（參照成大醫院公共事務室網址：http://pr.ho
    sp.n cku.edu.tw/modules/news/article.php?storyid=107
    ），復參以前述醫審會第0000000 號鑑定報告意見第(一)點內
    容：「……在國內，有關視神經激發電位之監測，在一般開
    顱手術進行中持續監測，尚為『非常規』極少使用之項目。
    在國際上，亦只少部分之神經外科醫學研究中心使用，仍屬
    新進研發手術中輔助檢查工具，並非普遍例行性程序。且激
    發電位檢查結果只能做為參考，並非即可完全避免視力喪失
    之情況。在傳統手術中，視神經之保護，仍以手術中之經驗
    判斷及器械操作為主。故本案手術中全程未進行視神經激發
    電位之監測，尚難認醫師有疏失之處。」等語（本院卷第18
    5 頁），足見激發電位監測原理，係依神經上電荷傳導狀態
    判定神經是否受損，雖具有記錄視神經遭受損害時點之功能
    ，但對於手術成功與否，仍應憑藉手術醫師之器械操作經驗
    值，兩者間無直接關聯。是手術中被告醫師因故暫停電位監
    測是否屬醫療疏失，應視監測機制之目的或功能是否受有影
    響為斷，惟監測器除上述輔助功能外，並無法確保病患神經
    之完整，即若視神經激發電位監測器於暫停監測後，並不影
    響正常視神經功能，被告醫師於手術中暫停監測電位狀態，
    非屬過失行為，即難謂違反醫療常規，應無疑義。
 3、關於右眼失明之原因：依原告術前95年4 月7 日臺大醫院眼
    科部特殊檢查單載明：「右1.0 、左0.05」，95年4 月11日
    視野檢查亦載：「VA：OD1.0X＋2.5D/OS 0.08X ＋2.0D」，
    另術後護理紀錄載：「95.6.2、8 ：55/pm 、R2許about OD
    看不見，但op前是OS視力模糊，而OD ECM(十一)，OD light re-
    flex(十一)，R2許與R5陳視診中，表maybe 因op過程中有觸碰視
    N ，續ob s即可。」「95.6.3、（補）10AM、病人表示左眼
    視力模糊之情形較術前改善，但右眼看不見，對光無反應，
    R5陳與R2陳知，囑obs 。」「95 .6.5 、9 ：10/AM 、p't
    仍表示右眼看不到，但可自睜開，light reflex(一)，Dr. 黃
    博浩已知表示預排VA、VF。」95年6 月15日視野檢查載明：
    「VA：（OD）：LS（－）/ （OS）0. 6X ＋0.75/-0.5 →」
    有臺大醫院眼科部特殊檢查單1 紙、視野檢查表2 紙、同年
    6 月2 日至6 月5 日護理紀錄在卷可稽（見本院臺大醫院病
    歷卷第94、96、66、26頁）。由此可知，原告術前右眼視力
    正常、左眼視力微弱，術後右眼疑似無光感，95年6 月5 日
    確認對光無反應後先預排視野檢查，最後於同年6 月15日檢
    驗確認左眼視力進步、右眼喪失視力，至出院時仍失明。原
    告失明發生之可能原因多端，可能係因手術中視神經遭受損
    害，或腦瘤摘除後仍無法直接降低腦壓，視神經因持續遭受
    壓迫終至永久性損害，抑或係視神經以外、視覺傳導所必須
    之其他結構因病程演進受損所致。本件根據手術中激發電位
    監測記錄及術後影像檢查，皆顯示視神經功能無異常，有Ｉ
    ＯＭ誘發電位監測報告2 份在卷可考（見本院卷第160 至16
    6 頁），原告主張視神經係因手術中受損一節，實無法據此
    認定。又接受治療時，部分病人可能需接受類固醇或其他降
    腦壓藥物治療水腫，或抗癲癇藥物以控制癲癇發作。若水腦
    情形出現，必要時可進行腦脊髓液引流術，以一條細管連接
    腦室，將過多的腦脊髓液引流到腹腔或體外（參照國家衛生
    研究院，腦瘤之診斷與治療共識網址：http://www.nhri.or
    g. tw/NHRI_ADM/userfi les/file/tcog/brain.pdf ），依
    臺大醫院給藥治療記錄單(一)之內容，曾以Norvasc （降低劑
    ）降血壓、Rinderon（類固醇）消炎、以Mannitol（利尿劑
    ）降腦壓，復以Lumbar Drain（腰椎引流）引流腦脊髓液直
    接降低腦壓等處置（見本院臺大醫院病歷卷第56至57頁），
    復參以被告黃博浩醫師到庭證稱：「……手術過程順利，我
    們把在視神經部分全部保留，腫瘤部分全部切除，我在術後
    第一天去看病患，他說右眼看不到，我幫他作影像檢查視神
    經沒有問題，但是視力功能好像有比較差，我們用藥物類似
    降腦壓的藥，看看是否有比較好，我每次去看病人的時候，
    他都說右眼看不清楚。我是解釋視神經有保留下來，視力有
    機會恢復，但是恢復的可能性不是那麼大。」等語（見本院
    卷第88-89 頁），足見被告醫師對於原告術後可能發生適應
    症，亦採取適當之必要處置，渠等治療步驟並無違反醫療常
    規，惟觀以手術記錄內容：「……手術發現：右側嗅覺神經
    已破壞，但左側嗅覺神經仍保持原樣；蝶鞍部平臺上有3 ×
    3 ×2 .5公分大的腦瘤，呈黃白色、高血管分佈、界線清楚
    、柔軟，極似腦膜腦瘤。腦瘤在蝶鞍平臺底部呈寬廣的基底
    ，且向後延伸到蝶鞍（sella ）。右側視神經被腦瘤包住，
    腦瘤不但壓彎左側視神經且向視神經隧道伸展。視神經交叉
    處被腦瘤往下、往後擠壓。經蝶鞍部的手術方式以蝶鞍為入
    口，把蝶鞍全部去除，但粘膜（mucosa）仍完整保留。……
    」等語（本院卷第76頁），顯見當時原告右側視神經不僅被
    腦瘤包住，且壓彎左側視神經並向視神經隧道伸展，由此看
    來，原告術後仍發生右眼失明結果，亦無法完全避免為病程
    演進之推論，是醫審會0000000 號鑑定報告內容認為：此種
    手術因非常靠近兩側視神經，術後視力變化為手術風險之一
    ，屬手術併發症，故難謂醫師手術之疏失所致等語（見本院
    卷第133 頁），並非無因。
 4、綜上，被告醫師手術方式採由右側進入，術中因故暫停視神
    經電位監測，均無違反醫療常規，且原告視神經功能經檢測
    無異常，難謂右眼失明係手術中誤傷視神經所致，觀以術後
    預防適應症之處置亦無不當，難認被告等有醫療疏失等情。
(二)、被告醫師是否違反告知義務？
    原告主張被告醫師未告知腦瘤摘除手術恐導致右眼失明，且
    未曉以立體定位放射手術治療方式云云；惟查：
 1、關於手術替代性：
(1)、按醫療法第81條規定，醫療機構診治病人時，應向病人或其
    法定代理人、配偶、親屬或關係人告知其病情、治療方針、
    處置、用藥、預後情形及可能之不良反應。據此，醫師即有
    說明義務。又依最高法院94年度臺上字第2676號刑事判決意
    旨，醫療乃為高度專業及危險之行為，直接涉及病人之身體
    健康或生命，病人本人或其家屬通常需賴醫師之說明，方得
    明瞭醫療行為之必要、風險及效果，故醫師為醫療行為時，
    應詳細對病人本人或其親屬盡相當之說明義務，經病人或其
    家屬同意後為之，以保障病人身體自主權；上開醫師應盡之
    說明義務，除過於專業或細部療法外，至少應包含：(一)診斷
    之病名、病況、預後及不接受治療之後果。(二)建議治療方案
    及其他可能之替代治療方案暨其利弊。(三)治療風險、常發生
    之併發症及副作用暨雖不常發生，但可能發生嚴重後果之風
    險。(四)治療之成功率（死亡率）。(五)醫院之設備及醫師之專
    業能力等事項。基於前揭說明，對病患自主決定權之保障與
    尊重，原告理應事先認識有效醫療方式之風險，並由其自主
    決定是否願意承擔該風險之同意，其立法目的之精神在於賦
    予病患對醫療方式及效果之選擇權，繼而，若醫師所盡之告
    知說明雖未達上開所列項目，惟依理性智識之人所應有之判
    斷能力，皆不致於影響其選擇治療與否及治療方式者，尚難
    謂與前揭條文意旨悖離；而醫療服務之提供本即具有利他之
    目的，若醫師係本於此目的，選擇性告知最有利於病患之醫
    療方式或係唯一有利之治療方式，亦難謂對病患選擇自主權
    造成影響，是本件被告醫師告知義務所應盡之程度，應視病
    患選擇自主權是否遭受影響為斷。
(2)、開顱手術是腦瘤的主要治療方式，通常外科醫師會盡量切除
    腦瘤，若為良性腦瘤且經完全切除，往往能夠痊癒。但若腫
    瘤與重要功能性腦組織相連或靠近時，外科醫師只能在安全
    性的考量下盡力拿掉部分腫瘤。部分切除可減少腦瘤體積而
    降低腦壓，並有助於後續的放射治療或化學治療，是本件腦
    瘤治療方式，雖尚可以立體定位放射手術取代外科手術，或
    僅切除部份腫瘤搭配後續放射治療，惟治療方式的決定非常
    複雜，取決於許多因素，包括腫瘤之病理型態、位置、大小
    、病人年紀、身體狀況（參照國家衛生研究院，腦瘤之診斷
    與治療共識網址：http://www.nhri.org.tw/NHRI_ADM/user
    files/ file/t c ile/tcog/brain. pdf ）。本件依醫審會
    0000000 號鑑定報告內容：「原則上，醫師在選擇病人接受
    『立體定位放射手術』前，需評估是否適合作這種治療。本
    案由腦部磁振造影檢查，經測量病人腦膜瘤大小為35.2x3
    2.7x25.8mm，體積約15立方公分，緊貼住視神經，在有些磁
    振造影影像上，視神經因受推擠而其位置無法辨識，故若病
    人腦瘤直接做『立體定位放射手術』，將對視神經之保護有
    困難，亦可能會造成視神經傷害。因此，一般醫師在篩選病
    人時，會認為病人之腦瘤並不適合直接做『立體定位放射手
    術』，而需先行接受手術切除腫瘤。」「一般而言，立體定
    位放射手術是以精密之放射線經定位後對腦瘤作放射治療，
    此種治療並未直接切除腦瘤，其目的以防止或抑制腦瘤之成
    長，而無法使其消失，故長期而言，仍須靠手術治療。又較
    大之腫瘤，經手術部分切除而縮小後，對殘餘之腫瘤可視情
    況再施以立體定位放射手術。但是，病人腫瘤緊貼住視神經
    ，即使手術中採部分切除，仍無法完全排除右眼視神經功能
    受到傷害之風險。所以，在病人之情況，即使先行部分切除
    腦瘤，再施行立體定位放射手術，仍無法肯定可避免對其右
    眼神經之傷害。」等語（見本院卷第133 頁），以及醫審會
    0000000 號鑑定報告意見：「原則上，在良性腫瘤切除手術
    中，以能『完全切除』腫瘤為手術最佳目標。在手術中，若
    醫師依經驗判斷『完全切除』將可能造成更大之手術風險時
    ，亦可決定做『部分切除』，再輔以立體定位放射手術，做
    為第二次治療。此項決定，須由手術醫師作綜合判斷。此病
    人兩側之視神經都與腫瘤粘連，採『部分切除腫瘤』方法，
    較無法達到『視神經減壓』之目的。且『部分切除』再加『
    放射手術』之方式，同樣有可能因放射線而造成視神經直接
    或間接傷害。故對視神經而言，亦同樣有風險，並非一定較
    安全。」等語（見本院卷第186 頁），由上述鑑定內容可知
    ，蝶鞍上部腦膜瘤最常引致症狀即為兩側視神經壓迫及視力
    不良，原告腦膜瘤直徑約3 公分，在此部位屬較大之腫瘤，
    其左眼視力不良已有6 個月，經磁振造影檢查顯示視神經壓
    迫已明顯，故手術之決定應屬必要，且採行放射性治療並非
    全無風險，原告視神經亦可能遭放射線傷害，依本件手術記
    錄記載，手術中發現腦瘤與腦部組織界線清楚，利於將腦瘤
    全部摘除，為避免殘餘腦瘤繼續增生，當以全部切除為上策
    ，復參以杜永光醫師於96年7 月2 日到庭證述：「我的診斷
    是三公分的瘤，視神經已經嚴重壓迫，神經部分已經沒有辦
    法百分之百，我建議病人作顯微手術。我們不建議放射性治
    療手術，因為在本件並不是有效的手術選項，主要原因是因
    為本件腫瘤已經超過放射手術可以接受的範圍，第二理由是
    因為視神經敏感度非常高，如果腫瘤被破壞，視神經早就被
    破壞，所以我們根本不用根病人說明使用放射性手術的治療
    方式，因為這根本不可行」等語（見本院卷第87頁），是被
    告醫師本於專業判斷，決採以全部切除方式，與醫療常規並
    無違背，且醫審會鑑定亦持相同見解，縱被告醫師於手術前
    ，未告知上述其他治療方式，揆諸前揭刑事判決意旨，亦不
    得謂有告知義務之違反。
 2、關於右眼失明後遺症：原告雖堅詞主張被告醫師未於術前告
    知會造成失明之風險，惟本院以為關於醫師未善盡告知說明
    義務，既是建立在「Informed Consent（受告知後同意）」
    之法律概念上，醫師應為其未盡說明義務負責，其評價非難
    之重點不在於是否已鉅細靡遺地說明所有可能伴生之危險及
    副作用部分，而在於醫療行為注意義務之疏失，以本件而言
    ，如果腦瘤長得更大或快速長大或刺激腦組織使其浮腫厲害
    ，則腦壓更高，並擠壓週邊的腦使其脫位，此時病人之知覺
    或意識變得遲鈍，血壓脈博或呼吸也會受影響，如脈搏變慢
    、血壓升高、呼吸變慢，這是腦瘤的危急症狀，此時如不即
    刻加以治療，則病人隨時會成昏迷而死亡（參照中國醫藥大
    學附設醫院神經外科部陳德誠醫師腦瘤介紹網址：http://w
    ww.cmuh-ns.org.tw/index. php?o.php?option=con=com_co
    ntent&task=view&id=368&Itemid =31 ），依卷附臺大醫院
    病歷，黃博浩醫師曾於95年5 月28日向原告說明手術之風險
    （possible risk of the OP ）（見本院臺大醫院病歷卷第
    11頁-12 頁），復依杜永光醫師於前述庭期時到庭陳述：「
    腦瘤已經高達三公分，如果繼續發展的話，不但會影響視力
    ，生命也會受到影響，當初門診的時候，我也有告知這個狀
    況。」等語（見本院卷第86頁），可知原告若未接受腦瘤摘
    除手術，最嚴重之情形恐將導致死亡，顯見有明確揭櫫不治
    療的風險，依一般理性智識之人所應有判斷能力，皆不致因
    其不知手術會造成失明之後遺症而影響其選擇治療與否，自
    不能以醫師未對術後會造成失明一節未說明或說明不完全其
    處置暨後效，即遽認其未踐行說明告知義務，所行之醫療行
    為即有疏失。揆以前揭說明，縱被告醫師未告知系爭手術恐
    導致失明結果，復未說明尚有放射手術其他治療方式，核與
    原告自主權並無影響，原告前揭主張，顯無可採。
(三)、原告請求被告連帶負侵權行為損害賠償，有無理由？
    本件被告醫師對原告所為醫療行為，並無不當，亦無違反法
    律規定，自無過失可言，臺大醫院監督其受僱人執行業務亦
    無過失，從而原告依民法第184 條第1 項及第188 條第1 項
    規定，請求被告連帶負損害賠償責任，為無理由，即屬無據
    ，應予駁回。
五、綜上所述，原告本於侵權行為法律關係，請求被告連帶給付
    911萬8,835元及自起訴狀繕本送達翌日起至清償日止，按年
    息5%計算之利息，為無理由，應予駁回。又原告之訴既經駁
    回，其假執行之聲請亦失所附麗，併予駁回之。
六、因本件事證已臻明確，兩造其餘主張、陳述及所提之證據，
    經本院審酌後認與判決結果不生影響，爰不一一論述，附此
    敘明。
七、結論：原告之訴為無理由，依民事訴訟法第78條，判決如主
    文。
中    華    民    國    99    年    4     月    6     日
                  民事第四庭    法  官  鄧德倩
以上正本係照原本作成
如對本判決上訴，須於判決送達後20日內向本院提出上訴狀
中    華    民    國    99    年    4     月    6     日
                                書記官  林孔華

司法院資訊處製作；財團法人民間司法改革基金會備份。
